臺灣高雄地方法院刑事判決　　　　　　　94年度訴字第1867號
公　訴　人　臺灣高雄地方法院檢察署檢察官
被　　　告　乙○○
選任辯護人　陳新三律師
上列被告因常業詐欺等案件，經檢察官提起公訴（94年度偵字第
9036號），被告於本院準備程序進行中，就被訴事實為有罪之陳
述，經本院告知簡式審判程序意旨，並聽取公訴人及被告之意見
後，本院合議庭裁定由受命法官獨任依簡式審判程序審理，本院
判決如下：
    主  文
乙○○幫助意圖為自己不法之所有，以詐術使人將本人之物交付
，處有期徒刑月，如易科罰金，以佰元折算壹日。
    事  實
一、乙○○於民國91年間因染有毒癮，需款購買毒品，在預見將
    金融帳戶存簿、提款卡、印章等物賣予陌生人，有可能為其
    利用以達欺騙社會大眾及隱匿犯罪所得之情形下，猶基於幫
    助詐欺之犯意，於91年10月3 日至中華郵政股份有限公司左
    營南站郵局申辦活期存款帳戶（帳號：00000000000000號）
    ，並於同日在高雄縣岡山某處，以不詳之價格，將上開帳戶
    之存摺、印章及提款卡出售予姓名年籍不詳、年約20歲至30
    歲間之成年男子，供該成年男子所組成之詐欺集團對外詐騙
    財物使用。嗣甲○○於91年11月初接獲上開詐欺集團份子散
    發之中獎通知後，經向中華電信公司查詢中獎通知單上之「
    育成事務所」申設電話，再與該詐欺集團內自稱「李育成」
    者聯絡，該詐欺集團即接續以各種名目要求甲○○匯款至黃
    美秀（經本院判處有期徒刑4 月）所設中華郵政股份有限公
    司高雄郵局新興分局第000000-0帳戶內，甲○○不疑有詐，
    因而陷於錯誤，陸續匯款新台幣（下同）48,000元、60,000
    元、90,000元、381,900 元，合計共被詐騙579,900 元；經
    檢察官承辦黃美秀詐欺案件時，深入追查，調閱黃美秀前揭
    郵局帳戶交易明細表之往來金融機構開戶資料及交易明細表
    ，見上開款項經轉匯入前開乙○○之帳戶內，並經乙○○供
    述，始查悉上情。
二、案經臺灣高雄地方法院檢察署檢察官自動檢舉並偵查起訴。
    理  由
一、本件被告乙○○所犯為死刑、無期徒刑、最輕本刑為3 年以
    上有期徒刑以外之罪，其於準備程序進行中，就被訴事實為
    有罪之陳述，經告知簡式審判程序之旨，並聽取當事人之意
    見後，本院合議庭裁定由受命法官獨任進行簡式審判程序，
    合先敘明。
二、上揭事實，業據被告於偵審中供認不諱，並有下列事證足以
    證明：
    1.有被害人甲○○之檢舉信乙份、匯款單影本4 紙、黃美秀
      前揭郵局帳戶之開戶資料及交易明細表乙份、乙○○申設
      之中華郵政左營南站郵局第00000000000000號帳戶之開戶
      資料及交易明細表乙份在卷可稽。
    2.查一般人至銀行申請開立帳戶，其目的不外乎利用銀行帳
      戶作存、提款、轉帳等財產之金錢支配處分，故對於銀行
      發給之存摺、金融卡、密碼等資料，無不妥為保存，以防
      遺失或被盜用，損及個人財產權益，並遭濫用為財產犯罪
      之工具，且個人存摺與存戶提款卡結合，專有性甚高，更
      非一般自由流通使用之物，縱需交他人使用，亦必基於信
      賴關係或特殊事由，自不可能隨意交予不熟識之人任意使
      用，又以現在銀行開戶手續之簡便，需用者儘可自行申請
      ，是苟有不熟識之人欲借用存摺使用，並甘願支付代價而
      利用他人銀行帳戶供資金流通，一般人本於生活經驗及認
      識，足以懷疑需用者，係基於隱瞞資金流向或行為人之身
      份之不法目的，與利用他人之銀行該等帳戶為犯罪工具有
      關。按刑法上之故意，可分為直接故意與不確定故意（間
      接故意），所謂「不確定故意」，係指行為人對於構成犯
      罪之事實，預見其發生而其發生並不違背其本意者，刑法
      第13條第2 項定有明文。本案被告明知金融機構帳戶係個
      人理財之重要工具，且關係個人財產、信用之表徵，不能
      隨意交予陌生人使用，被告係有正常辨識能力之人，對於
      他人會持其所提供之銀行帳戶犯罪應有所預知，其竟將所
      開立之帳戶供人使用，對於他人持用犯罪之事實，自無不
      知之理，足見被告有幫助詐欺集團利用其帳戶犯罪之不確
      定故意，應無疑義，被告主觀上有幫助詐欺之故意甚明。
    3.本件事證明確，被告幫助詐欺取財之犯行堪予認定，應依
      法論科。
三、刑法上之幫助犯，係對於犯罪與正犯有共同之認識，而以幫
    助之意思，對於正犯資以助力，而未參與實施犯罪之行為者
    而言（最高法院75年度台上字第1509號、84年度台上字第59
    98號、88年度台上字第1270號判決意旨參照）；是以，如未
    參與實施犯罪構成要件之行為，且係出於幫助之意思提供助
    力，即屬幫助犯，而非共同正犯。被告將其所有之上開帳戶
    連同存摺、提款卡、印章等，提供予該真實年籍姓名不詳之
    成年人，雖然使該年籍姓名不詳之成年人或其所屬詐欺集團
    ，得基於詐欺取財之犯意，向被害人甲○○施以詐術，致使
    被害人甲○○陷於錯誤而匯款，遂行其等詐欺取財之犯行，
    然被告單純提供帳戶供人使用之行為，並不等同於向告訴人
    施以欺罔之詐術行為，且亦無證據證明被告有參與詐欺取財
    犯行之構成要件行為，是被告提供帳戶連同存摺、提款卡、
    印章供人使用之行為，對於該詐欺集團遂行詐欺取財犯行，
    資以助力，揆諸上開判決意旨，核被告所為，係犯刑法第30
    條第1 項、第339 條第1 項之幫助詐欺取財罪。再按刑法上
    所謂『常業』，指反覆以同種類行為為目的之社會活動之職
    業性犯罪而言，至於犯罪所得之多寡，是否恃此犯罪為唯一
    之謀生職業，則非所問，最高法院85年度臺上字第510 號判
    例意旨參照。又按所謂「常業犯」係以犯罪行為為生活之職
    業，恃之以維生而言。因之常業犯就其犯意而言，係以同一
    犯罪行為恃以維生之意思，反覆為之，具有同一不變犯意之
    連續性，就其犯罪行為客體內涵觀察，客觀上必須具有相當
    時間之連續性及可確定性，足以為生活之職業；因之對於客
    觀上以偶發、短暫性未具有相當時間延續性及可能性之事件
    ，作為犯罪行為客體內涵者，因犯罪行為客體內涵客觀上不
    具延續性及可確定性，既不足以為生活之職業，自不足恃之
    維生，不能論以常業犯。本案檢察官所舉前開證據資料，雖
    能證明該年籍姓名不詳之成年人或其所屬詐欺集團，曾散發
    中獎通知單予被害人甲○○，使被害人甲○○依通知聯絡該
    詐欺集團，該詐欺集團即就此向被害人甲○○詐欺取財，但
    若無其他被害人指證或其他證據可資佐證該年籍不詳之成年
    男子或其所屬詐欺集團，另有其他詐欺犯行或以詐欺犯罪為
    常業之犯意，揆諸前揭說明，以其等犯罪行為客體內涵觀察
    ，客觀上並未具有相當時間之連續性及可確定性，而不足以
    為生活之職業，實尚難論以常業犯。又一般人提供銀行帳戶
    予他人使用，通常僅能預見收購者持以從事詐欺取財犯行，
    至於收購者是否「常業」、是否用以「洗錢」，依社會常情
    ，一般人較難有此認知。從而，本件依現有證據資料顯示，
    尚難認被告有何幫助犯刑法第340 條之常業詐欺取財之犯行
    之認識，是以被告應僅該當為普通詐欺取財之幫助犯。
四、核被告提供帳戶予該不詳姓名之人，以幫助該員所組成之詐
    騙集團多次詐騙取得他人款項之行為，係犯刑法第30條第1
    項、第339 條第1 項詐欺取財罪之幫助犯。被告係以幫助他
    人犯罪之意思，而提供自己之帳戶參與詐欺犯罪構成要件以
    外之行為，為幫助犯，酌依刑法第30條第2 項之規定，按正
    犯之刑減輕之。爰審酌被告因染有毒癮，缺錢花用，即出售
    上開帳戶提供詐騙集團使用，致使真正犯罪者難以被查獲，
    助長社會犯罪風氣，惡性非輕，另考量被告因毒品案件經觀
    察勒戒、強制戒治外，並無前科紀錄，有臺灣高等法院被告
    前案紀錄表、臺灣高雄地方法院被告院內索引卡紀錄表各乙
    份在卷可佐，顯見其素行尚可，被告犯後坦承犯行，尚知悔
    悟，其現擔任餐飲服務員，有其在職服務證明書乙份可考，
    及其他一切情狀，量處如主文所示之刑，並諭知易科罰金之
    折算標準，以資懲儆。
五、本案檢察官於起訴書之證據並所犯法條欄，雖記載被告係該
    當幫助常業詐欺及洗錢罪，惟業經公訴人於本院94年10月3
    日進行準備程序時，變更起訴法條為幫助普通詐欺取財罪，
    並減縮常業詐欺及洗錢防制法第9 條第2 項之犯行如事實欄
    所載，附此敘明。
據上論斷，依刑事訴訟法第273 條之1 第1 項、第299 條第1 項
前段，刑法第30條第1 項、第2 項、第339 條第1 項、第41條第
1 項前段，罰金罰鍰提高標準條例第1 條前段、第2 條，逕以簡
易判決處刑如主文。
中　　華　　民　　國　　94　　年　　10　　月　　31　　日
                  刑事第六庭    法  官  楊佩蓉
以上正本證明與原本無異。
如不服本判決，應於收受送達後10日內向本院提出上訴書狀。
中　　華　　民　　國　　94　　年　　10　　月　　31　　日
 　　　　　　　　　　　　       書記官  曾小玲
附錄本件論罪科刑法條全文：
刑法第339條第1項
意圖為自己或第三人不法之所有，以詐術使人將本人或第三人之
物交付者，處5 年以下有期徒刑、拘役或科或併科1 千元以下罰
金。
